【裁判字號】    96,上更(一),348
【裁判日期】    970213
【裁判案由】    殺人未遂等
【裁判全文】
臺灣高等法院高雄分院刑事判決     96年度上更(一)字第348號
上  訴  人  臺灣高雄地方法院檢察署檢察官
上  訴  人
即  被  告  乙○○
            甲○○○
            丙○○
                      號
上 3人共同  本院公設辯護人  于欣潔
指定辯護人
上列上訴人因被告殺人未遂等案件，不服臺灣高雄地方法院95年
度訴字第860 號中華民國95年11月14日第一審判決（起訴案號：
臺灣高雄地方法院檢察署95年度偵字第3779、4862、5902、7499
號），提起上訴，判決後，經最高法院發回更審，本院判決如下
：
    主  文
原判決關於乙○○、丙○○、甲○○○部分，均撤銷。
乙○○未經許可，寄藏可發射子彈具有殺傷力之改造槍枝，處有
期徒刑肆年，併科罰金新臺幣拾萬元，罰金如易服勞役，以新臺
幣壹仟元折算壹日，扣案如附表一編號1 、2 、3 、附表二編號
1 所示之物，均沒收之；又共同以脅迫使人行無義務之事，處有
期徒刑貳年陸月，扣案如附表一編號1 、2 、3 、附表二編號1
所示之物，均沒收之；應執行有期徒刑陸年，併科罰金新臺幣拾
萬元，罰金如易服勞役，以新臺幣壹仟元折算壹日，扣案如附表
一編號1 、2 、3 、附表二編號1 所示之物，均沒收之。
丙○○未經許可，寄藏可發射子彈具有殺傷力之改造槍枝，累犯
，處有期徒刑參年捌月，併科罰金新臺幣拾萬元，罰金如易服勞
役，以新臺幣壹仟元折算壹日，扣案如附表一編號1 、2 、3 、
附表二編號1 所示之物，均沒收之；又共同以脅迫使人行無義務
之事，累犯，處有期徒刑貳年肆月，扣案如附表一編號1 、2 、
3 、附表二編號1 所示之物，均沒收之；應執行有期徒刑伍年陸
月，併科罰金新臺幣拾萬元，罰金如易如勞役，以新臺幣壹仟元
折算壹日，扣案如附表一編號1 、2 、3 、附表二編號1 所示之
物，均沒收之。
甲○○○共同未經許可，持有可發射子彈具有殺傷力之改造槍枝
，處有期徒刑參年貳月，併科罰金新臺幣參萬元，罰金如易服勞
役，以新臺幣壹仟元折算壹日，扣案如附表一編號1 、2 、3 、
附表二編號1 所示之物，均沒收之。
    事  實
一、丙○○前於民國85年間因違反麻醉藥品管理條例案件，經臺
    灣高雄地方法院判處有期徒刑5 年10月，嗣經本院駁回上訴
    確定，於89年1 月6 日縮短刑期假釋出監，於91年5 月7 日
    縮刑期滿視為執行完畢。乙○○、丙○○明知未經許可，不
    得持有、寄藏可發射子彈具有殺傷力之槍枝及具有殺傷力之
    子彈，乙○○竟未經許可，於94年1 月間，在高雄縣鳳山市
    鳳榮市場，受不詳姓名自稱「葉仁志」之友人之委託，代為
    保管藏置附表一編號1 、附表二編號1 所示可發射子彈具有
    殺傷力之改造槍枝、附表一編號2 、3 、4 、5 （編號5 子
    彈嗣經乙○○於高雄縣鳳山市○○○ 街246 巷內擊發，僅尋
    獲彈殼）、附表二編號2 、3 、4 （編號4 子彈嗣經丙○○
    於高雄縣鳳山市○○○ 街246 巷內擊發，彈殼及彈頭均經尋
    獲）所示具有殺傷力之土造子彈7 顆，及附表二編號5 不具
    殺傷力之子彈1 顆，並先藏放在高雄縣鳳山市○○○街73號
    住處，嗣後再藏置於其兄（不知情）所有車上。嗣於94年12
    月間某日，丙○○基於寄藏可發射子彈具有殺傷力之槍枝及
    子彈之犯意，在其位於高雄市前鎮區○○○街130 巷60號住
    處，受乙○○之託，收受附表二編號1 所示具殺傷力之改造
    槍枝及編號2 、3 、4 具殺傷力之子彈3 顆、編號5 不具殺
    傷力之子彈1 顆，代為藏匿，並將該槍、彈藏放在上址。
二、緣乙○○因屢催討經由其父洪英仁出借予丁○○之新臺幣（
    下同）120,000 元款項未獲，嗣於95年1 月29日晚上某時許
    ，乙○○又在電話中與丁○○因借款問題，發生口角，而丁○○非但不還款，還揚言要閹掉乙○○之生殖器，致其心生
    不滿，盛怒之下，基於持槍危害他人生命、身體恐嚇、妨害
    自由之犯意，於95年1 月29日晚上11時30分許，以電話聯絡
    丙○○告知有人欠債不還，又出言侮辱，指示丙○○攜帶附
    表二編號1 至5 所示之槍、彈，至高雄縣鳳山市五甲廟（下
    稱五甲廟）會合，以恐嚇對方並脅迫還債。丙○○即基於共
    同犯意聯絡，另電邀張照良（業經本院前審判刑後，上訴最
    高法院駁回上訴而確定）告知有人欠乙○○債務，還對其「
    嗆聲」，並指示張照良邀集眾人同往理論，張照良於是以電
    話通知劉狄勝，表示友人被「嗆聲」，需要糾眾支援，劉狄
    勝接獲電話得知上情後，復轉達予同桌飲酒之陳曜生（劉狄
    勝、陳曜生2 人業經原審判刑，上訴本院駁回上訴而確定）
    、及不知情之蘇益田、盧育賢、許銘杰（以上3 人業由檢察
    官不起訴處分確定在案）等人，並邀集渠等前往支援，張照
    良及劉狄勝等人即分別趨車前往五甲廟與乙○○、丙○○會
    合。眾人抵達後，乙○○即告知張照良有人欠錢，還出言侮
    辱之事，邀其共同前往教訓對方，張照良則介紹乙○○及丙○○予劉狄勝及陳曜生認識，並告知渠等欲前往處理乙○○
    母親債務之事，而劉狄勝、陳曜生能預見乙○○、丙○○率
    眾向人討債，在與對方相談不歡之情形下，可能對對方為妨
    害自由及恐嚇危害安全犯行，竟不違背其等本意，基於幫助
    乙○○、丙○○犯罪之不確定故意，由乙○○駕車搭載劉狄
    勝、蘇益田、盧裕賢及許銘杰，丙○○駕車搭載張照良、陳
    曜生，共同驅車欲前往丁○○住處。惟甲○○○因先前在旁
    聽聞乙○○在電話中向丁○○索債時雙方發生爭執，並經乙○○告知丁○○欲閹掉乙○○生殖器，已心有未甘，又得悉
    乙○○電邀丙○○攜帶槍彈同往索債，遂與渠2 人共同基於
    未經許可，持有改造手槍、子彈恐嚇危害丁○○生命、身體
    及妨害自由之犯意聯絡，與乙○○、丙○○相約在高雄縣鳳
    山市「仙洲釣蝦場」會合，再由甲○○○騎乘機車帶路，一
    同前往丁○○住處向其恐嚇討債。嗣乙○○與丙○○分別駕
    駛自小客車搭載其餘之人，前往五甲廟附近之「仙洲釣蝦場
    」與甲○○○會合，並由甲○○○騎乘機車在前帶路前往高
    雄縣鳳山市○○○街246 巷巷口丁○○住所附近。於95年1
    月30日凌晨零時10分許，乙○○及丙○○所駕車輛先抵達巷
    口，張照良下車時，看見丙○○持有槍彈，已明知其攜帶槍
    彈，仍與之共同基於未經許可，持有改造手槍、子彈及恐嚇
    危害丁○○生命、身體及妨害自由之犯意聯絡，於甲○○○
    騎乘機車抵達並進入巷內查看丁○○住處門牌號碼時，與丙○○及陳曜生尾隨其後陸續進入，其間甲○○○確定丁○○
    住在該巷5 號時，告知丙○○等3 人，張照良及陳曜生隨即
    步出巷口，由張照良告知乙○○「5 號」（指被害人住處）
    ，乙○○即於同日零時19分許攜帶附表一編號1 至5 所示槍
    、彈步入巷內，張照良及陳曜生亦陪同在後進入，劉狄勝則
    留在巷口助勢，另不知情之蘇益田、盧育賢、許銘杰3 人則
    因酒醉，並未進入巷內丁○○住處，而留在巷口外公園等候
    休息。留在巷內之甲○○○及丙○○發現丁○○刻正在停放
    於門口休旅車上，丙○○即掏出隨身攜帶如附表二編號1 至
    4 所示之槍彈，在休旅車右前座處持槍彈對準丁○○，強要
    其下車，乙○○與張照良、陳曜生等人抵達後，乙○○亦取
    出隨身攜帶如附表一編號1 至5 所示槍彈，指著丁○○命其
    下車，致丁○○心生畏懼，只得依其指示下車。乙○○、丙○○見丁○○下車，分由乙○○持槍抵住丁○○胸前，丙○○持槍站在丁○○身後，甲○○○、張照良則圍在一旁，阻
    止丁○○離去，渠等乃共同以此脅迫方式，使丁○○行無義
    務之事。丁○○下車後，先與甲○○○、乙○○互罵，在一
    旁之丙○○亦與丁○○發生口角，此時劉狄勝聞聲自巷口步
    入並在旁助勢。旋乙○○、丙○○與丁○○發生拉扯，乙○○、丙○○因不滿丁○○欠債未還口氣強硬，又基開槍示警
    恐嚇危害安全之犯意，將槍枝上膛，先由丙○○在丁○○身
    後以槍敲打丁○○之頭部，因丁○○以手撥開丙○○之槍枝
    ，丙○○復轉身繞到丁○○右前方以槍枝指著丁○○頭部，
    乙○○盛怒之下，即持槍對丁○○胸前拉槍機滑套作勢對丁○○開槍，1 顆子彈因而掉落地上，丙○○見狀，即持槍作
    勢欲朝丁○○頭部開槍，惟於擊發時故意偏離，丁○○亦因
    乙○○拉槍機滑套遭到驚嚇而將頭部往後仰，而未擊中，惟
    該擊發之子彈仍射中站在丁○○住處對面之張照良（丙○○
    過失傷害部分，未據告訴），乙○○則亦持槍朝丁○○臉部
    上方擊發一槍，而恐嚇丁○○生命、身體之安全。劉狄勝、
    陳曜生則基於幫助乙○○、丙○○強制丁○○行無義務之事
    及恐嚇危害安全之犯意，在旁助勢，予乙○○、丙○○氣勢
    上助力，以使乙○○、丙○○便於實現阻止丁○○離去之犯
    行，以及加深丁○○之恐懼。嗣乙○○等人見張照良受傷乃
    迅速離開，並送張照良就醫。警方據報到場後，則在現場扣
    得附表一編號3 子彈1 顆、編號5 子彈之彈殼1 顆、附表二
    編號4 子彈彈殼1 顆，及在國軍802 醫院自張照良體內取出
    附表二編號4 子彈彈頭1 顆。嗣為警循線分別於95年2 月3
    日與95年2 月8 日拘捕丙○○、甲○○○與乙○○、張照良
    到案，並由丙○○帶同警方在高雄市前鎮區○○○街130 巷
    60 號 旁儲藏室內扣得附表二編號1 至3 、5 、6 所示之物
    ，由乙○○帶同警方至臺南縣鹽水鎮樹子腳36之11號後方樹
    底下扣得附表一編號1 、2 、4 所示之物。
三、案經丁○○訴由高雄縣政府警察局鳳山分局報請臺灣高雄地
    方法院檢察署檢察官偵查起訴。
    理  由
壹、程序方面：
    按被告以外之人於審判外之陳述，雖不符刑事訴訟法第159
    條之1 至第159 條之4 規定，而經當事人於審判程序同意作
    為證據，法院審酌該言詞陳述或書面陳述作成時之情況，認
    為適當者，亦得為證據；當事人、代理人或辯護人於法院調
    查證據時，知有同法第159 條第1 項不得為證據之情形，而
    未於言詞辯論終結前聲明異議者，視為有前項之同意，同法
    第159 條之5 亦已明揭其旨。本案用以認定被告犯罪事實存
    否之被告以外之人之審判外之言詞及書面陳述，檢察官、被
    告及辯護人於本院審理時，均同意為證據，且於本院言詞辯
    論終結前均未聲明異議，本院審酌其等陳述作成時之情況，
    均無何不適當之情形，是依上開規定均得作為證據。
貳、實體方面：
一、訊據上訴人即被告乙○○、丙○○固分別坦承非法寄藏具殺
    傷力之槍枝、子彈之犯行，及持該槍、彈前往告訴人丁○○
    住處後，各擊發1 槍恐嚇告訴人之事實，惟均矢口否認有何
    強制告訴人下車犯行，被告乙○○、丙○○均辯稱：是丁○○自己下車的云云；上訴人即被告甲○○○固不否認騎機車
    先到仙洲釣蝦場，再騎到丁○○住處之事實，惟矢口否認有
    何共同持有槍、彈、強制、恐嚇犯行，辯稱：伊沒有為乙○○等人帶路，伊是要去阻止乙○○等人，伊事先也不知道乙○○及丙○○攜帶槍、彈云云。
二、經查：
  (一)被告乙○○、丙○○部分：
  1.被告乙○○、丙○○分別於上揭時、地，未經許可無故受寄
    保管如事實欄所述之槍彈一情，迭據被告乙○○、丙○○於
    警詢、偵查、原審、本院前審及本院審理時坦承不諱，且有
    扣押筆錄、扣押物品目錄表各2 份、照片14張（見95年度偵
    字第5902號卷【下稱偵卷C 】第54頁至第69頁）附卷可稽，
    復有附表一編號1 至5 、附表二編號1 至4 所示具殺傷力之
    槍枝、子彈扣案可資佐證，而附表一編號1 至4 ，附表二編
    號1 至3 所示槍枝、子彈，經送請內政部警政署刑事警察局
    鑑定之結果，均具有殺傷力，此有內政部警政署刑事警察局
    95 年3月6 日刑鑑字第0000000000號槍彈鑑定書（見95年度
    偵字第3779號卷【下稱偵卷A 】第261 頁）1 份在卷可參，
    附表一編號5 、附表二編號4 之子彈業經被告乙○○、丙○○擊發，亦有上開刑事警察局95年4 月9 日刑鑑字第
    09500224 38 號槍彈鑑定書（見原審卷(一)第152 頁）1 份在
    卷可查，是被告乙○○、丙○○此部分之自白與事實相符，
    應可認定。
  2.又告訴人如何遭被告乙○○、丙○○分持槍彈命其下車，及
    於下車後為被告乙○○持槍抵住胸部，阻止其離去一情，業
    經證人即告訴人丁○○於95年3 月9 日偵查中結證稱：當時
    伊在車上睡覺，當時有聽到很多人在叫「就是這一家，5 號
    」，乙○○說「就是這輛車」，丙○○說「人躺在裡面」，
    並持槍指著伊要伊下車，當時乙○○也拿槍比著伊等語；又
    於原審審理時證稱：乙○○及丙○○拿槍指著伊叫伊下車，
    下車後乙○○拿槍抵住伊的胸前各等語（見偵卷A 第256 頁
    ；原審卷(一)第222 頁），核與共同被告丙○○於警詢中陳述
    ：在丁○○住處門口發現丁○○在車內，乙○○就取出手槍
    指著丁○○並叫他下車，丁○○下車後，乙○○就以槍指著
    丁○○胸前等語（見偵卷C 第17頁）相符；參以告訴人先前
    於電話中方與被告乙○○起口角爭執，不久被告乙○○即率
    丙○○與被告甲○○○、原審共同被告張照良、劉狄勝、陳
    曜生等人至丁○○住處，來意顯然不善，而以當時情況，告
    訴人若獨自應對恐生事故，一般人避之唯恐不及，若非被告
    乙○○、丙○○以槍枝脅迫告訴人下車，告訴人豈有可能主
    動下車，故告訴人係遭被告乙○○、丙○○持槍脅迫下車之
    事實，應可認定。是被告乙○○、丙○○辯稱：當時丁○○
    是自己下車云云，無非卸責之詞，不足採信。
  3.又被告乙○○先在電話中向告訴人催討債務不成而生口角，
    且因丁○○非但不還款，還以要閹掉乙○○生殖器之語辱罵
    乙○○，致其心生氣憤，即邀同被告丙○○攜帶槍彈及找來
    原審共同被告張照良、劉狄勝、陳曜生等人，欲持槍彈前往
    告訴人住處對其恐嚇等情，迭經被告乙○○、丙○○於警詢
    、偵查、原審及本院前審審理時坦承不諱，核與告訴人於偵
    查及本院前審審理時證述相符，是被告乙○○在電話中叫被
    告丙○○攜帶槍彈，欲共同前去恐嚇告訴人一事，固堪認定
    。另被告乙○○及丙○○在告訴人下車後，如何與之爭吵，
    並由被告乙○○持槍抵住告訴人胸前，再由被告丙○○在告
    訴人後面以槍柄欲敲擊告訴人後頸部，惟為告訴人以手撥開
    ，被告丙○○隨即又轉身繞到告訴人右前方，以槍指著其頭
    部，並曾擊發一槍，未擊中告訴人，而擊中張照良，另被告
    乙○○亦持槍曾開一槍，惟未射中任何人等情，業據告訴人
    於警詢證述在卷（見偵卷A 第248 至251 頁）；佐以警方於
    案發後約1 小時後趕抵現場時，分別在現場即告訴人位於高
    雄縣鳳山市○○○街5 號住處前及門牌號碼3 號前，分別查
    扣如附表一編號3 、5 之子彈及彈殼各1 顆，及附表二編號
    4 所示之彈殼1 顆，此有高雄縣政府警察局鑑識課勘察報告
    1 紙在卷可稽（見偵卷A 第21至53頁），足認案發當時被告
    乙○○、丙○○總共擊發2 槍，但被告乙○○持所有之手槍
    有1 發子彈掉落地上，惟仍有1 發子彈擊發，被告丙○○則
    僅射擊1 槍。至於上開3 發子彈之由來，證人即告訴人於本
    院前審審理時證述：「……我就下車，丙○○拿槍比著我的
    頭，乙○○拿槍比著我的胸部，乙○○朝我胸部開了一槍，
    但沒有爆子彈跳掉了，丙○○同時也開一槍，我因為被乙○○所開的槍嚇到，頭部稍微往後仰，丙○○所擊發的子彈就
    打到他們自己的人……」等語（見本院前審96年3 月16日審
    判筆錄第6 頁），惟被告乙○○於警詢、偵訊及原審審理時
    ，均辯稱：伊是跑到丁○○面前，拉槍的滑套2 次，掉下一
    顆子彈，僅擊發1 槍等語（見95年2 月8 日警詢筆錄，偵卷
    C 第10至11頁；95年2 月8 日偵訊筆錄，95年度偵字第4862
    號卷第52頁；原審95年3 月17日訊問筆錄，原審卷一第37頁
    ），故被告乙○○否認第1 槍係朝告訴人擊發之事實；而依
    被告丙○○於原審審理時供述：伊看到被告乙○○在那邊拉
    滑套等語（見原審95年3 月17日訊問筆錄，原審卷一第39頁
    ），故此部分被告乙○○所辯：拉滑套而掉下一顆子彈等語
    之事實與共同被告丙○○所供相符，再參諸現場確有拾獲附
    表一編號3 之完整子彈1 發，此亦與被告乙○○上開所辯相
    符，故尚難僅以告訴人上開所指訴：乙○○朝伊胸部開一槍
    ，但沒有爆子彈跳掉了等語，即遽予認定被告乙○○第1 槍
    係朝告訴人胸部射擊而未擊發之事實，惟此仍足以證明被告
    乙○○以拉槍枝滑套之方式恐嚇告訴人之事實。另再依據被
    告丙○○於原審訊問時供稱：「……我就拿（槍）出來從丁○○後頸部輕輕打一下。當時被告乙○○的子彈卡彈掉地上
    ，所以我用槍打丁○○的頭，之後被告乙○○的槍枝擊發…
    …」等語（見原審卷一第40頁），及被告乙○○於原審訊問
    供稱：「我拉滑套第二次擊發」等語（見原審卷一第32頁）
    ，則被告乙○○應係先拉滑套掉落一發子彈後，再拉滑套後
    始擊出一發子彈；至於究竟係被告乙○○先開槍，或被告丙○○先開槍，則依被告丙○○於警詢供述稱：「……我從腰
    際將槍拿出來順手以槍柄敲擊丁○○的後頸部一下，丁○○
    轉身以右手將我手上的手槍推開，突然我手上的槍就擊發出
    去，緊接著乙○○也開一槍……」（見偵卷A 第19頁），此
    擊發順序所述，則與告訴人於警詢時陳述之擊發順序稱：伊
    下車後，乙○○就持槍抵住伊前，另一名不詳男子（指丙○○）就持槍敲伊的後腦部，伊把他擋掉，然後他就繞到伊面
    前對準伊的頭開槍，沒有打到伊，打到他們一同來的朋友，
    乙○○對伊的胸前開一槍，沒有擊發，再打第二發，沒有打
    到任何人等語（見95年3 月9 日警詢筆錄，偵卷A 第249 頁
    ）相符，故可證係被告丙○○先開槍之後，被告乙○○再擊
    發。綜此，可見案發當時，係被告乙○○先作勢欲對告訴人
    開槍，而拉滑套，並因而掉落子彈一發，以及被告丙○○開
    槍後，被告乙○○才開槍擊出子彈無訛。至於究係何人開槍
    擊中張照良乙節，被告乙○○及丙○○固均供述係乙○○所
    擊中云云，惟被告乙○○於95年2 月8 日第一次警詢時即供
    稱：伊也不知道何人擊中張照良，因為當時場面很混亂等語
    （見偵卷C 第7 頁），於同日第二次警詢時亦供述：可能是
    伊的槍擊中張照良等語（見95年度偵字第4862號卷第10 頁
    ），於原審亦供述：應該是伊擊中張照良等語（見原審卷(一)
    第31頁）；及被告丙○○於警詢供述：應該是乙○○的槍擊
    中張照良等語（見偵卷A 第21頁），據此，可見被告乙○○
    及丙○○2 人均無法確知究係何人誤擊張照良，是渠等嗣於
    原審及本院前審審理時所述係乙○○誤擊張照良一語，是否
    屬實，已非無疑；惟證人即告訴人於偵查、原審及本院前審
    時均證稱：張照良係遭丙○○開槍誤擊等語；佐以證人張照
    良於原審審理時證稱：「（共聽到）2 聲，我中槍的那1 聲
    ，後來有聽到1 聲」等語（見原審卷二第42頁），而本件係
    被告丙○○先擊出子彈，被告乙○○再開槍擊出子彈，業如
    上述，足見本件係被告丙○○開槍誤擊張照良，而非被告乙○○所誤擊；又張照良被擊中時，係站在告訴人房屋對面乙
    節，業據證人即告訴人於原審及本院前審審理時證述在卷（
    見原審卷一第224 頁；本院前審96年3 月16日審判筆錄第8
    頁），佐以上開高雄縣政府警察局鑑識課勘察報告表所繪槍
    擊案現場圖，血跡最先出現位置係在告訴人房屋正對面之保
    安二街246 巷8 號門口（見偵卷A 第52頁），顯見被告張照
    良遭被告丙○○誤擊時，係站在告訴人房屋對面處無訛。另
    於被告乙○○、丙○○持槍擊發時，2 人係與告訴人站在告
    訴人住處前，及告訴人上開休旅車之間，業經被告2 人及告
    訴人為相符之陳述，而可採信，亦即告訴人與張照良間有該
    休旅車相隔，依上開被告及告訴人相符之陳述可知，除被告
    2 人及被告甲○○○外，其他到場之人均係散佈在告訴人住
    處對面處，而休旅車車身不長，是否能完全遮蔽被告丙○○
    槍枝擊發之彈道，已不能無疑，再參諸被告丙○○擊發之彈
    道既能誤擊中友人張照良，足證該彈道並未遭休旅車遮蔽之
    事實，應可認定。
  4.另告訴人上開指訴，雖均係指稱被告乙○○及丙○○2 人持
    槍分朝其胸部及頭部射擊等語，業如上述，但此為被告2 人
    所否認，雖然被告乙○○及丙○○2 人於原審及本院前審審
    理時，均辯稱：係槍枝走火云云，然此與被告2 人於警詢及
    偵訊時所供述不符，亦與告訴人指訴不符，而不能採信。但
    如上所述，被告乙○○於拉滑套掉落一發子彈時，依告訴人
    所述，告訴人已有閃避之舉，則當時告訴人與被告乙○○、
    丙○○2 人僅面對面之距離，則被告乙○○、丙○○2 人於
    持槍擊發時，若有意殺害告訴人，依常情應能擊中告訴人，
    但被告2 人卻均未擊中告訴人，甚至誤擊中同行之友人張照
    良，則被告2 人於警詢、偵訊時所辯：係開槍恐嚇告訴人等
    語之情，應可採信。綜此各節以觀，足認本件係被告乙○○
    、丙○○在告訴人下車後，先與之發生口角拉扯，此時被告
    乙○○即持槍指向告訴人胸部，丙○○則在告訴人後面欲以
    槍柄敲擊其頭部，惟遭告訴人以手撥開，丙○○隨即轉身至
    告訴人右前方並以槍指其頭部，此時乙○○即持槍朝告訴人
    胸前作勢射擊而拉滑套，因而掉落子彈一發，丙○○見狀亦
    持槍朝告訴人頭部作勢射擊，惟於擊發時故意偏離而未擊中
    告訴人，但亦因而誤擊站在告訴人房屋對面之張照良，而此
    時被告乙○○又再持槍擊發一槍。準此，張照良所受槍傷，
    既係被告丙○○所誤擊，且觀諸本院前審於96年3 月16日審
    理時所拍攝被告丙○○、張照良及告訴人相對身高之照片，
    即被告丙○○及張照良身高相當，告訴人則略矮於其2 人，
    再佐以槍擊時被告乙○○站在告訴人前面，被告丙○○站在
    告訴人右前方，被告張照良站在告訴人房屋對面之相關位置
    （如本院前審96年3 月16日審判筆錄所附編號(一)、(二)所示之
    模擬現場位置之照片），被告丙○○當時應非對空鳴槍，始
    能擊中張照良，至為明確。惟被告乙○○、丙○○2 人係基
    於恐嚇犯意而開槍，非基於殺人犯意而開槍之事實，亦可認
    定，檢察官起訴及上訴意旨均指被告2 人係基於殺人犯意而
    開槍云云，尚無足採，併此敘明。
  5.綜上所述，被告乙○○、丙○○上開所辯，均係卸責之詞，
    不足採信，其等罪證明確，犯行洵堪認定。
  (二)被告甲○○○部分：
  1.被告甲○○○於被告乙○○在電話中與告訴人發生口角衝突
    時即已在場聽聞，嗣後又告知乙○○、丙○○在高架橋下涵
    洞內與被告乙○○等人會合後，即騎乘機車在被告乙○○所
    駕之自小客車前領路，帶被告乙○○等人前往丁○○家，並
    且先行步入巷內找丁○○家之正確位置等情，業經證人丙○○於原審證稱：伊與乙○○2 部車開到鳳山市○○路高速公
    路下涵洞會合，由甲○○○騎車帶我們到達案發地巷子口，
    甲○○○先進去巷子裡看丁○○住哪1 間等語（見原審卷一
    第261 頁），及張照良於警詢中稱：乙○○、丙○○分別駕
    車至仙洲釣蝦場旁涵洞下遇到甲○○○騎車，我們就尾隨至
    案發地點（見偵卷A 第152 頁）等語明確，又被告甲○○○
    於偵查中亦供稱：伊是帶路的人，伊是跟丙○○約好在釣魚
    （按應係蝦之誤）場碰面，要帶他們到丁○○的家等語（見
    偵卷A 第125 頁），顯見被告甲○○○當天係騎乘機車為被
    告乙○○等人帶路至明。復被告甲○○○係當天第一位進入
    巷口之人，其進入時間為零時17分10秒，嗣被告丙○○、張
    照良及陳曜生亦分別於零時17分13秒、零時17分29秒、零時
    17 分38 秒尾隨其後進入巷內，旋零時18分40秒及零時18分
    50秒時，張照良及陳曜生陸續步出巷口後，零時19分時被告
    乙○○即走入巷口，張照良及陳曜生亦隨後於零時19分20秒
    走進巷口，零時19分48秒被告劉狄勝走入巷內，嗣於零時20
    分許，在告訴人所有休旅車駕駛座旁即出現亮點，零時20分
    36秒被告劉狄勝、陳曜生即攙扶受傷之張照良步出巷口，被
    告甲○○○跟在後面，此業經本院前審勘驗案發當時告訴人
    住處巷口之監視器錄影光碟無訛，製有勘驗筆錄在卷可憑，
    並有巷口監視器翻拍照片14張在卷可按（見偵卷A 第54頁至
    第60頁），觀此被告甲○○○率先進入巷內，其他被告再陸
    續進入，並於被告乙○○進入巷內不久，即在告訴人休旅車
    駕駛座旁出現亮點，並隨即出現張照良由劉狄勝及陳曜生攙
    扶走出巷口之情形，則被告甲○○○進入巷內確係為查看告
    訴人住處門牌號碼，並於確定後，囑由張照良及陳曜生至巷
    口告知被告乙○○，被告乙○○再攜帶槍彈進入巷內之情，
    至為明確。是被告甲○○○辯稱：非為被告乙○○帶路，是
    為阻止其與告訴人發生衝突云云，顯難採信。
  2.又告訴人在車上時，即看到被告甲○○○，且告訴人下車後
    ，由被告乙○○、丙○○分持槍枝抵住時，被告甲○○○亦
    站在告訴人所有休旅車車頭處，且均未出面制止被告乙○○
    、丙○○開槍等情，業據證人即告訴人於原審證述甚詳（見
    原審卷一第221 、227 、228 頁），共同被告丙○○於警詢
    亦稱：伊與乙○○、甲○○○、張照良前後圍住丁○○等語
    （見偵卷A 第23頁）；於95年2 月16日偵查中亦證述：伊向
    張照良表示「5 號」，要他到巷口時，伊在巷內朝車內看，
    甲○○○在那裡看等語（見偵卷A 第162 頁），又被告甲○○○當時亦與告訴人在案發現場互相吵架一情，亦經共同被
    告丙○○於偵查中證述屬實（見偵卷A 第73頁），足證被告
    甲○○○在場係為阻止告訴人離去，而非阻止被告乙○○與
    告訴人發生衝突甚明。
  3.再者，被告甲○○○事先即知被告乙○○、丙○○攜帶槍、
    彈乙節，業據被告甲○○○於95年2 月14日偵查中供承：伊
    兒子他們有帶改造槍枝，因為伊兒子對改造槍枝很有興趣，
    伊曾看過他在家中玩弄鋼珠，印象中知道他（指乙○○）有
    帶等語（見偵卷A 第136 頁），核與證人即共同被告丙○○
    於原審審理時證述：甲○○○知道我們有帶槍去找丁○○，
    甲○○○說要在涵洞下等我們，要帶我們去等語（見原審卷
    一第261 頁）相符，參以被告甲○○○當場並未阻止被告乙○○、丙○○亮槍及開槍示威等情，此據共同被告丙○○於
    警詢證述無訛（見偵卷A 第22頁），且被告甲○○○事先即
    知被告乙○○在電話中因借款問題與告訴人發生口角，以及
    告訴人揚言要閹掉被告乙○○生殖器一事，則被告甲○○○
    因此心有未甘，而萌生持槍恐嚇告訴人之犯意，亦與常理無
    違，足證被告甲○○○確有與被告乙○○、丙○○共同持有
    槍彈，恐嚇告訴人之犯行，其辯稱不知乙○○、丙○○攜帶
    槍彈云云，顯屬無稽，難予採信。
  4.綜上所述，被告甲○○○上開所辯，無非卸責之詞，不足採
    信。
  (三)另公訴人認：被告甲○○○、張照良、劉狄勝及陳曜生既知
    被告乙○○與丙○○攜帶槍械前往談判，並已取出槍械，顯
    有衝突升高之勢，仍於現場助勢，參以槍械非一般人得以控
    制自如，且槍擊造成之傷害甚鉅，因認被告甲○○○與張照
    良、劉狄勝及陳曜生等人均有殺人之不確定故意，縱無殺人
    之不確定故意，亦因被告甲○○○未加制止且在場駐足圍觀
    ，衡之與被告乙○○間分別具有母子及友人關係，在在均足
    使被告乙○○堅定殺人之犯意，從而亦該當殺人未遂之幫助
    犯云云。惟查，被告乙○○及丙○○本來持槍找告訴人之用
    意為恐嚇，係因告訴人下車後，仍語氣強硬，態度傲慢，被
    告乙○○及丙○○一時盛怒，而開槍，且被告乙○○及丙○○開槍射擊告訴人，亦非基於殺人之犯意，已如上述，故尚
    難認被告甲○○○、張照良、劉狄勝及陳曜生等人與被告乙○○、丙○○間有何殺人之犯意聯絡，而難令其負殺人未遂
    罪責。
  (四)綜上所述，被告乙○○、丙○○之未經許可，非法寄藏改造
    手槍、強制、恐嚇危害安全犯行，及被告甲○○○未經許可
    ，持有改造手槍、恐嚇危害安全、強制犯行，均事證明確，
    犯行堪以認定，應予依法論科。
三、按被告乙○○、丙○○、甲○○○等人行為後，94年2 月2
    日修正公布之刑法，業於95年7 月1 日施行，新刑法第2 條
    第1 項之規定，係規範行為後法律變更所生新舊法律比較適
    用之準據法，於新刑法施行後，應適用新刑法第2 條第1 項
    之規定，為「從舊從輕」之比較。本案涉及法律變更之部分
    如下：
  (一)修正前刑法第55條關於牽連犯之規定為：「……犯一罪而其
    方法或結果之行為犯他罪名者，從一重處斷」；而修正後之
    刑法，已刪除牽連犯之規定，則修正後刑法之規定，所犯各
    罪即應依數罪併罰之規定分論併罰。因之比較新舊法規定之
    結果，應以修正前之規定較有利於被告。
  (二)被告乙○○、丙○○行為時刑法第51條規定：「數罪併罰，
    分別宣告其罪之刑，依左列各款定其應執行者：」，其中第
    5 款規定：「宣告多數有期徒刑者，於各刑中之最長期以上
    ，各刑合併之刑期以下，定其刑期。但不得逾20年。」，修
    正後刑法第51條第5 款規定：「宣告多數有期徒刑者，於各
    刑中之最長期以上，各刑合併之刑期以下，定其刑期。但不
    得逾30年。」比較結果，修正後之刑法並非較有利於被告乙○○、丙○○，依刑法第2 條第1 項前段之規定，仍應依修
    正前刑法，定其應執行之刑，較有利於被告。
  (三)被告丙○○行為後，刑法第47條第1 項累犯之規定，修正為
    出於故意再犯者為限，將再犯為過失犯排除於累犯，有科刑
    規範變更之情事，修正後之規定限縮累犯成立之範圍，故以
    適用修正後之規定，較有利於被告丙○○。
  (四)依修正後刑法施行法第1 條之1 規定：「（第一項）中華民
    國九十四年一月七日刑法修正施行後，刑法分則編所定罰金
    之貨幣單位為新臺幣。（第二項）九十四年一月七日刑法修
    正時，刑法分則編未修正之條文定有罰金者，自九十四年一
    月七日刑法修正施行後，就其所定數額提高為三十倍。但七
    十二年六月二十六日至九十四年一月七日新增或修正之條文
    ，就其所定數額提高為三倍」，及刑法第33 條 第5 款修正
    為：「主刑之種類如下：五、罰金：新臺幣一千元以上，以
    百元計算之」等規定觀之，被告等人所犯上開之罪之法定本
    刑中罰金刑最低額部分，依修正後刑法第33條第5 款規定為
    「新臺幣一千元以上，以百元計算之」，較舊法所定罰金最
    低額為銀元一元以上為重，亦以適用舊法較有利於被告。
  (五)綜合上述各條文修正前、後之比較，揆諸前揭最高法院決議
    及修正後刑法第2 條第1 項規定之「從舊從輕」原則，以整
    體適用被告等人行為時之法律，即修正前刑法之相關規定，
    較有利於被告，故上開規定均應適用修正前刑法之規定論處
    。
四、按未經許可持有槍、彈罪，一經持有即成立犯罪；至其持有
    之繼續乃行為之繼續，俟持有行為終了為止，僅屬一個持有
    行為，不得割裂論罪。若以之犯他罪，兩罪間之關係如何，
    應視開始持有之原因為斷。如早已非法持有槍彈，後另行起
    意犯罪；或意圖犯甲罪而持有槍、彈，卻持以犯乙罪，均應
    以數罪併罰論處，必因意圖犯某罪而持有槍、彈，後果以之
    犯該罪，兩罪間始有牽連犯之適用（最高法院90年臺上字第
    1035號判決意旨參照）。本件被告乙○○、丙○○最初於94
    年1 月及94年12月分別受寄取得槍彈時，僅單純非法持有，
    非為日後強制、恐嚇為原因，自應論以數罪。核被告乙○○
    未經許可，寄藏可發射子彈具有殺傷力之槍枝（附表一編號
    1 、附表二編號1 部分）及具殺傷力之子彈（附表一編號2
    至5 、附表二編號2 至4 部分）之行為，係犯槍砲彈藥刀械
    管制條例第8 條第4 項之未經許可，寄藏可發射子彈具有殺
    傷力之槍枝罪、第12條第4 項之未經許可寄藏子彈罪。被告
    丙○○未經許可，寄藏可發射子彈具有殺傷力之槍枝（附表
    二編號1 部分）及具殺傷力之子彈（附表二編號2 至4 部分
    ）之行為，係犯槍砲彈藥刀械管制條例第8 條第4 項之未經
    許可寄藏可發射子彈具有殺傷力之槍枝罪、第12條第4 項之
    未經許可寄藏子彈罪。又被告乙○○、丙○○於受託寄藏槍
    彈之繼續持有該槍彈之際，另行起意分持如附表一編號1至5
    、附表二編號1 至4 所示之改造手槍及子彈，強制及恐嚇之
    犯意，而強制告訴人下車而行無義務之事，及開槍射擊以恐
    嚇告訴人，係犯刑法第304 條第1 項強制罪及同法第305 條
    恐嚇危害安全罪，檢察官起訴認開槍部分係犯殺人未遂罪嫌
    ，容有誤會，已如上述，惟其起訴之基本犯罪事實同一，爰
    就此部分變更檢察官起訴之法條而為論處。被告乙○○、丙○○2 人就所犯強制及恐嚇2 罪間，與被告甲○○○及原審
    共同被告張照良間，有犯意聯絡及行為分擔，為共同正犯。
    被告乙○○、丙○○所犯強制、恐嚇之持有槍彈行為，係在
    原寄藏行為所包括之持有行為之繼續，其犯罪之完結須繼續
    至寄藏行為終了時為止，參照最高法院93年度台上字第18 7
    號判決意旨，應只論以一個寄藏罪，即上開所論之寄藏槍彈
    罪，於此持槍強制及恐嚇部分，不另論以未經許可持有槍彈
    罪。檢察官認被告乙○○、丙○○2 人所為，係槍砲彈藥刀
    械管制條例第8 條第4 項之未經許可，持有可發射子彈具有
    殺傷力之槍枝罪、第12條第4 項之未經許可，持有子彈罪，
    雖起訴條文之條項與本院認定被告乙○○所犯條文之條項相
    同，惟因其持有罪名變更為寄藏罪名，故仍應依刑事訴訟法
    第300 條規定，變更起訴法條。又槍砲彈藥刀械管制條例所
    謂之「寄藏」，係指受他人之委託代為保管，其保管之本身
    所為之「持有」，既係「寄藏」之當然結果，法律上自宜僅
    就「寄藏」行為為包括之評價，不應另就「持有」予以論罪
    。被告乙○○同時地代為保管寄藏附表一編號1 、附表二編
    號1 所示之改造手槍2 支，及附表一編號2 至5 、附表二編
    號2 至4 所示之子彈7 顆，客體種類相同，各僅為單純一罪
    ，不生想像競合犯之問題。又被告乙○○基於一個寄藏行為
    而同時非法寄藏附表一編號1 至5 、附表二編號1 至4 所示
    具有殺傷力之槍枝、子彈，被告丙○○基於一個寄藏行為而
    同時非法寄藏附表二編號1 至4 所示具有殺傷力之槍枝、子
    彈，分別係一行為觸犯數罪名，為想像競合犯，應依修正前
    刑法第55條規定，被告乙○○、丙○○各從重論以槍砲彈藥
    刀械管制條例第8 條第4 項未經許可寄藏可發射子彈具有殺
    傷力之槍枝罪。被告乙○○、丙○○所犯強制罪、恐嚇危害
    安全罪間，有方法、目的之牽連關係，應依修正前刑法第55
    條牽連犯規定，論以較重之強制罪。又被告乙○○、丙○○
    未經許可寄藏改造手槍及強制罪間，行為互殊，犯意個別，
    應予分論併罰。又被告丙○○於85年間因違反麻醉藥品管理
    條例案件，經臺灣高雄地方法院以85年度訴字第1908號判處
    有期徒刑5 年10月，嗣經本院以85年度上訴字第1682號駁回
    上訴確定，於89年1 月6 日縮短刑期假釋出監，於91年5 月
    7 日縮刑期滿視為執行完畢之事實，有臺灣高等法院被告前
    案紀錄表1 份附卷可憑，其前受有期徒刑之執行完畢後，5
    年內再犯本件有期徒刑以上之罪，為累犯，應依修正前刑法
    第47條之規定，加重其刑。
五、核被告甲○○○所為，係犯槍砲彈藥刀械管制條例第8 條第
    4 項之未經許可，持有可發射子彈具有殺傷力之槍枝罪、第
    12條第4 項之未經許可，持有子彈罪、刑法第304 條第1項
    之強制罪、第305 條之恐嚇危害安全罪（公訴意旨認被告甲○○○均係犯刑法第271 條第2 項、第1 項之殺人未遂罪，
    尚有誤會，起訴法條應予變更，理由已如前述）。被告甲○○○與被告乙○○、丙○○及原審共同被告張照良間，就上
    開未經許可，持有可發射子彈具有殺傷力之槍枝罪及子彈（
    附表一編號1 至5 部分、附表二編號1 至4 部分）、強制罪
    、恐嚇危害安全罪間，有犯意聯絡及行為分擔，為共同正犯
    。又被告甲○○○為被告乙○○等人帶路並指示告訴人住處
    所在，在被告乙○○、丙○○持槍彈實施恐嚇及強制時，被
    告甲○○○又與張照良圍住告訴人，並攔阻其離去，即已分
    擔實施恐嚇及強制犯罪行為之一部，自均係共同正犯。被告
    甲○○○基於一個持有行為，同時持有本件具有殺傷力之槍
    彈，分別係一行為觸犯罪數名，為想像競含犯，應依刑法第
    55 條 規定，從重論以槍砲彈藥刀械管制條例第8 條第4 項
    未經許可，持有可發射子彈具有殺傷力之槍枝罪。被告甲○○○所犯上開未經許可，持有可發射子彈具有殺傷力之槍枝
    罪、強制罪、恐嚇危害安全罪3 罪間，有方法、目的之牽連
    關係，應依修正前刑法第55條規定，從一重之未經許可，持
    有可發射子彈具有殺傷力之槍枝罪處斷。又公訴人雖未就被
    告甲○○○、張照良未經許可，持有槍彈犯行起訴，惟此部
    分犯行，與前開論罪科刑之強制罪、恐嚇危害安全罪間，具
    有修正前刑法牽連犯之裁判上一罪關係，為起訴效力所及，
    本院自得併予審理，附此敘明。
六、原審據以論處被告乙○○、丙○○、甲○○○罪刑，固非無
    見；惟查：(一)被告乙○○、丙○○持槍射擊恐嚇告訴人，其
    中被告丙○○應非對上空擊發，否則不致誤擊中張照良，原
    審判決事實欄認定被告丙○○係對空擊發1 槍，尚有違誤；
    (二)被告乙○○係受「葉志仁」委託代為保管槍彈，應構成寄
    藏槍彈罪，原判決認係持有槍彈罪，顯有未合；(三)被告甲○○○與張照良間有共同持有槍彈犯行，原判決認定事實有誤
    ；(四)被告甲○○○良就恐嚇危害安全罪及強制罪，與被告乙○○、丙○○間，有犯意聯絡及行為分擔，為共同正犯關係
    ，原判決認只構成幫助犯，亦有未洽；(五)附表一編號4 、附
    表二編號2 、3 扣案之子彈、附表一編號5 、附表二編號4
    之子彈、及附表二編號5 之物，雖均為供被告乙○○、丙○○犯強制罪所用之物，惟均非被告等所有之物，理由詳如後
    述，原判決依刑法第38條第2 款規定，宣告沒收，亦有可議
    ；(六)又開槍誤擊張照良之人為丙○○，原判決認係被告乙○○，亦有未合；(七)附表一編號5 所示之子彈，為被告乙○○
    非法寄藏持有，附表二編號4 所示之子彈，為被告丙○○非
    法寄藏持有，原判決此部分事實認定有誤。被告乙○○、丙○○上訴意旨否認犯強制罪；被告甲○○○上訴意旨否認犯
    罪，指摘原判決不當；檢察官上訴意旨猶執前詞，指摘原判
    決未認被告甲○○○構成共同殺人未遂罪或幫助殺人未遂不
    當，均無理由，且被告乙○○、丙○○指摘原判決就持有改
    造手槍、寄藏改造手槍部分，量刑過重，為有理由，原判決
    關於被告乙○○、丙○○、甲○○○部分，又有上開可議之
    處，自應由本院將原判決關於被告乙○○、丙○○、甲○○○部分撤銷改判。審酌被告被告乙○○、丙○○僅因細故即
    糾眾前往告訴人住處尋釁，且被告乙○○、丙○○任意持有
    、寄藏槍彈，潛在危害社會治安，嗣後僅因債務糾紛，即起
    持槍恐嚇犯行，並開槍造成告訴人心理上極大之恐慌，且公
    然糾眾持槍威嚇，危害他人之生命、身體安全甚鉅，行為至
    為囂張，被告甲○○○僅因偶發糾紛細故，即與乙○○、丙○○共同持槍恐嚇及妨害告訴人行動自由，犯後均迄未與告
    訴人達成和解，及被告甲○○○犯後否認全部犯行等，及其
    他一切情狀，分別量處如主文第2 、3 、4 項所示之刑，並
    就被告乙○○、丙○○、甲○○○併科罰金部分，諭知易服
    勞役之折算標準，及就被告乙○○、丙○○所犯上開2 罪定
    其應執行刑。又按被告乙○○、丙○○、甲○○○於行為時
    ，刑法第42條第2 項前段規定：「易服勞役以1 元以上3 元
    以下折算1 日」，又被告乙○○、丙○○、甲○○○行為時
    之易服勞役折算標準，業據修正前罰金罰鍰提高標準條例第
    2 條前段規定，就其原定數額提高為100 倍折算1 日，則本
    件被告乙○○、丙○○、甲○○○行為時之易服勞役折算標
    準，應以銀元300 元折算1 日，即新臺幣900 元折算1 日。
    惟95年7 月1 日修正公布施行之刑法第42條第3 項前段規定
    ：「易服勞役以新台幣1 仟元、2 仟元或3 仟元折算1 日。
    」，比較修正前後之易服勞役折算標準，以修正後之規定，
    較有利於被告乙○○、丙○○、甲○○○及張照良，則應依
    刑法第2 條第1 項但書規定，適用修正後之刑法第42條第3
    項前段規定，定其折算標準。
七、扣案如附表一編號1 、2 、3 、附表二編號1 所示之物均係
    屬違禁物，且同時為被告乙○○、丙○○犯恐嚇、強制罪所
    用之物，及被告甲○○○犯強制、恐嚇罪所用之物，本於責
    任共同之原則，均應依刑法第38條第1 項第1 款規定，宣告
    沒收之。另按子彈一經試射，其彈藥部分已因擊發而燃燒殆
    盡，其餘部分亦裂解為彈頭及彈殼，已不具子彈之外型及功
    能，從而附表一編號4 、附表二編號2 、3 扣案之子彈，業
    因送驗後經試射而擊發，附表一編號5 、附表二編號4 子彈
    分別經被告乙○○、丙○○於高雄縣鳳山市○○○ 街246 巷
    內擊發，是其所遺留之彈殼及彈頭已非違禁物；又附表二編
    號5 之物經鑑定結果，並無殺傷力，此有附表所示之槍彈鑑
    定書附卷可證，因認無殺傷力，亦非屬違禁物，雖此等均為
    供被告乙○○、丙○○犯恐嚇及強制罪所用之物，惟係被告
    乙○○受「葉志仁」託付寄藏，業據被告乙○○供陳在卷，
    均非被告等所有之物，爰不併予宣告沒收。另附表一編號6
    、附表二編號6 所示之彈殼，並非違禁物，且無證據證明係
    供被告乙○○、丙○○犯罪所用之物，爰不予宣告沒收。另
    扣案之皮包1 個，因與本案無直接關連性，爰不予宣告沒收
    ，附此敘明。
參、不另為不受理之諭知：
一、公訴意旨略以：被告乙○○將槍枝上膛，抵住丁○○之胸部
    。爭執中，被告乙○○擊發1 槍擊中在旁圍堵之張照良，致
    張照良受有槍傷併右鎖骨下動脈破裂之傷害。因認被告涉犯
    刑法第284 條第1 項前段之過失傷害罪嫌等語。
二、按告訴乃論之罪，告訴人於第一審辯論終結前，得撤回其告
    訴；又告訴經撤回者，法院應諭知不受理之判決，並得不經
    言詞辯論為之，刑事訴訟法第238 條第1 項、第303 條第3
    款、第307 條分別定有明文。
三、本件被告乙○○因過失傷害案件，經檢察官提起公訴，認被
    告係犯刑法第284 條第1 項之過失傷害罪。依同法第287 條
    前段之規定，須告訴乃論。茲因告訴人張照良於95年10月31
    日原審審理時具狀撤回告訴，有撤回告訴狀1 紙附卷可稽，
    揆諸前開說明，本應為不受理之諭知，然因公訴人認被告此
    部分犯行，與前開論罪科刑之部分有牽連犯之裁判上一罪關
    係，爰不另為不受理之諭知，附此敘明。
肆、被告乙○○經合法傳喚，無正當理由不到庭，爰不待其陳述
    ，逕行判決。
伍、原審共同被告劉狄勝、陳曜生2 人，業經本院前審駁回上訴
    而確定；原審共同被告張照良，經本院前審判刑後，上訴最
    高法院駁回上訴而確定，併此敘明。
據上論結，應依刑事訴訟法第369 條第1 項前段、第364 條、第
371 條、299 條第1 項前段、第300 條，槍砲彈藥刀械管制條例
第8 條第4 項、第12條第4 項，刑法第11條前段、第2 條第1 項
、第304 條第1 項、第305 條、第55條、第42條第3 項、第38條
第1 項第1 款、修正前第28條、第47條，第55條、第51條第5 款
，刑法施行法第1 條之1 ，現行法規所定貨幣單位折算新臺幣條
例第2 條，判決如主文。
本案經檢察官李門騫到庭執行職務。
中    華    民    國    97    年    2     月    13    日
            刑事第七庭  審判長法  官  莊飛宗
                              法  官  孫啟強
                              法  官  邱明弘
以上正本證明與原本無異。
其他如不服本判決應於收受本判決後10日內向本院提出上訴書狀
，其未敘述上訴理由者，並得於提起上訴後10日內向本院補提理
由書狀（均須按他造當事人之人數附繕本）「切勿逕送上級法院
」。
中    華    民    國    97    年    2     月    13    日
                              書記官  曾允志
附錄本件判決論罪科刑法條：
槍砲彈藥刀械管制條例第8 條第4 項
未經許可，持有、寄藏或意圖販賣而陳列第一項所列槍枝者，處
3 年以上10年以下有期徒刑，併科新臺幣7,000,000 元以下罰金
。
槍砲彈藥刀械管制條例第12條第4 項
未經許可，持有、寄藏或意圖販賣而陳列子彈者，處5 年以下有
期徒刑，併科新台幣3,000,000元以下罰金。
刑法第304 條第1項
以強暴、脅迫使人行無義務之事或妨害人行使權利者，處3 年以
下有期徒刑、拘役或3 百元以下罰金。
刑法第305 條
以加害生命、身體、自由、名譽、財產之事，恐嚇他人致生危害
於安全者，處2 年以下有期徒刑、拘役或3 百元以下罰金。
附表一
┌──┬──────┬─────┬───────────┐
│編號│名稱        │數量      │備註                  │
├──┼──────┼─────┼───────────┤
│1   │手槍（槍枝管│1支       │仿WALTHER 廠PPK/S 型半│
│    │制編號110202│          │自動手槍製造之槍枝換裝│
│    │4584號）    │          │土造金屬槍管改造而成之│
│    │            │          │改造手槍，機械性能良好│
│    │            │          │，可擊發適用之子彈，認│
│    │            │          │具殺傷力，此有內政部警│
│    │            │          │政署95 年3月6 日刑鑑字│
│    │            │          │第0000000000號槍彈鑑定│
│    │            │          │書（95年度偵字第3779號│
│    │            │          │卷第263 頁）可稽。    │
├──┼──────┼─────┼───────────┤
│2   │子彈        │1顆       │直徑8.0mm 金屬彈頭之土│
│    │            │          │造子彈，具殺傷力，此有│
│    │            │          │內政部警政署95年3 月6 │
│    │            │          │日刑鑑字第0000000000號│
│    │            │          │槍彈鑑定書（95年度偵字│
│    │            │          │第3779號卷第263 頁）可│
│    │            │          │稽。                  │
├──┼──────┼─────┼───────────┤
│3   │子彈        │1顆       │係土造子彈，具直徑約8m│
│    │            │          │m 之金屬彈頭，具殺傷力│
│    │            │          │，此有內政部警政署95年│
│    │            │          │4月9日刑鑑字第09500224│
│    │            │          │38號槍彈鑑定書（原審卷│
│    │            │          │一第152 頁）可稽。為在│
│    │            │          │高雄縣鳳山市○○○ 街24│
│    │            │          │6巷5號前查獲，因認為被│
│    │            │          │告乙○○拉滑套時掉落。│
│    │            │          │                      │
├──┼──────┼─────┼───────────┤
│4   │子彈        │1顆       │具直徑8.0mm 金屬彈頭之│
│    │            │          │土造子彈，經實際試射，│
│    │            │          │可擊發，認具殺傷力，此│
│    │            │          │有內政部警政署95年3 月│
│    │            │          │6 日刑鑑字第0000000000│
│    │            │          │號槍彈鑑定書（95年度偵│
│    │            │          │字第3779號卷第263 頁）│
│    │            │          │可稽。                │
├──┼──────┼─────┼───────────┤
│5   │子彈        │1顆       │經乙○○於95年1 月30日│
│    │            │          │凌晨0 時10分許擊發，具│
│    │            │          │殺傷力，在高雄縣鳳山市│
│    │            │          │保安2 街24 6巷內查獲，│
│    │            │          │有內政部警政署95年4 月│
│    │            │          │9日 刑鑑字第0900000000│
│    │            │          │號槍彈鑑定書（原審卷一│
│    │            │          │第152 頁）可稽。      │
├──┼──────┼─────┼───────────┤
│6   │彈殼        │1顆       │長約14mm外徑約8.5mm 之│
│    │            │          │圓柱狀金屬物，在高雄縣│
│    │            │          │鳳山市○○○ 街246 巷內│
│    │            │          │查獲，此有內政部警政署│
│    │            │          │95 年4月9 日刑鑑字第09│
│    │            │          │00000000號槍彈鑑定書（│
│    │            │          │原審卷一第152 頁）可稽│
│    │            │          │。                    │
└──┴──────┴─────┴───────────┘
附表二
┌──┬──────┬─────┬───────────┐
│編號│名稱        │數量      │備註                  │
├──┼──────┼─────┼───────────┤
│1   │手槍（槍枝管│1支       │仿FN廠1910型半自動手槍│
│    │制編號110202│          │製造之槍枝，換裝土造金│
│    │4583號）    │          │屬槍管改造而成之改造手│
│    │            │          │槍，機械性能良好，可擊│
│    │            │          │發適用之子彈，認具殺傷│
│    │            │          │力，此有內政部警政署95│
│    │            │          │年3 月6 日刑鑑字第0950│
│    │            │          │022428號槍彈鑑定書（95│
│    │            │          │年度偵字第3779號卷第26│
│    │            │          │2頁）可稽。           │
├──┼──────┼─────┼───────────┤
│2   │子彈        │1顆       │係由玩具金屬彈殼組裝直│
│    │            │          │徑約7.7mm 金屬彈頭而成│
│    │            │          │，經實際試射，可擊發，│
│    │            │          │認具殺傷力，此有內政部│
│    │            │          │警政署95年3 月6 日刑鑑│
│    │            │          │字第0000000000號槍彈鑑│
│    │            │          │定書（95年度偵字第3779│
│    │            │          │號卷第262 、263 頁）可│
│    │            │          │稽。                  │
├──┼──────┼─────┼───────────┤
│3   │子彈        │1顆       │具直徑7.9mm 金屬彈頭之│
│    │            │          │土造子彈，經實際試射，│
│    │            │          │可擊發，認具殺傷力，此│
│    │            │          │有內政部警政署95年3 月│
│    │            │          │6 日刑鑑字第0000000000│
│    │            │          │號槍彈鑑定書（95年度偵│
│    │            │          │字第3779號卷第263 頁）│
│    │            │          │可稽。                │
├──┼──────┼─────┼───────────┤
│4   │子彈        │1顆       │彈頭在國軍802 醫院被槍│
│    │            │          │擊人張照良身體內查獲，│
│    │            │          │彈殼在高雄縣鳳山市保安│
│    │            │          │2 街246 巷內查獲，具殺│
│    │            │          │傷力，此有內政部警政署│
│    │            │          │95年3 月6 日刑鑑字第09│
│    │            │          │00000000號槍彈鑑定書（│
│    │            │          │95年度偵字第3779號卷第│
│    │            │          │263 頁）、95年4 月9日 │
│    │            │          │刑鑑字第09 00000000 號│
│    │            │          │槍彈鑑定書（原審卷一第│
│    │            │          │152 頁）可稽。        │
│    │            │          │                      │
├──┼──────┼─────┼───────────┤
│5   │子彈        │1顆       │係由土造金屬彈殼加裝直│
│    │            │          │徑約7.9mm 土造金屬彈頭│
│    │            │          │而成，不具底火及火藥，│
│    │            │          │不具子彈完整結構，認不│
│    │            │          │具殺傷力，此有內政部警│
│    │            │          │政署95年3 月6 日刑鑑字│
│    │            │          │第0000000000號槍彈鑑定│
│    │            │          │書（95年度偵字第3779號│
│    │            │          │卷第263 頁）可稽。    │
├──┼──────┼─────┼───────────┤
│6   │彈殼        │6顆       │玩具金屬彈殼，此有內政│
│    │            │          │部警政署95年3 月6 日刑│
│    │            │          │鑑字第0000000000號槍彈│
│    │            │          │鑑定書（95年度偵字第37│
│    │            │          │79號卷第263 頁）可稽。│
└──┴──────┴─────┴───────────┘


司法院資訊處製作；財團法人民間司法改革基金會備份。
